【裁判字號】    92,勞小上,5
【裁判日期】    920903
【裁判案由】    給付資遣費
【裁判全文】
臺灣臺北地方法院民事判決                          九十二年度勞小上字第五號
    上  訴  人  國聯保全股份有限公司
    法定代理人  丙○○
    訴訟代理人  甲○○
    被  上訴人  乙○○
右當事人間請求給付資遣費事件，上訴人對於中華民國九十二年一月二十一日本院台
北簡易庭九十一年度北勞小字第一０九號第一審小額民事判決提起上訴，經本院於九
十二年八月二十日行言詞辯論後，判決如左：
    主  文
原判決廢棄。
被上訴人在第一審之訴駁回。
第一、二審訴訟費用新台幣貳仟肆佰拾元由被上訴人負擔。
    事  實
甲、上訴人方面：
一、聲明：如主文所示。
二、陳述：除與原判決記載相同部分，予以引用外，並補稱：
（一）上訴人於原審審理中之民國九十一年十二月十日及九十二年一月七日所提出之
      答辯狀中，即已多次陳明本件係因被上訴人連續曠職達三日以上，經上訴人依
      勞動基準法（下稱勞基法）第十二條第一項第六款規定，於九十一年七月六日
      將被上訴人免職，則兩造之僱傭契約即經終止，被上訴人自不可能嗣後於九十
      一年七月十九日復依勞基法第十四條第一項第六款規定終止僱傭契約，更非原
      判決所稱被上訴人於九十一年七月四日主動終止勞動契約。原審對此重要之攻
      擊防禦方法未予審酌，顯有判決不適用法規或適用不當之違法。
（二）兩造間之勞動契約既因被上訴人連續曠職三日以上，經上訴人於九十一年七月
      六日將其免職而終止，上訴人自無給付資遣費及賠償失業給付差額之責。
（三）上訴人屬雷同於軍警工作特性之特許保全服務業，適用勞基法第八十四條之一
      規定，不受勞基法第三十條、第三十二條及第三十六條規定之限制，原審未察
      ，竟認被上訴人得據上開規定主張終止契約，並得向上訴人請求給付資遣費云
      云，其認事用法顯有違誤。
（四）被上訴人實係欲轉換工作，而意圖藉故謀取資遣費。
三、證據：援用原審之立證方法。
乙、被上訴人方面：
一、聲明：上訴駁回。
二、陳述：除與原判決記載相同部分，予以引用外，並補稱：
    被上訴人於九十一年七月二日仍有上班，同年七月四日即在會議中以口頭終止兩
    造間僱傭契約。
三、證據：援用原審之立證方法。
    理  由
一、本件上訴人係以原判決有（一）對於重要之攻擊或防禦方法未予審酌之不適用法
    規之違法，及（二）有適用勞基法第三十條、三十二條及三十六條規定不當之違
    法為理由，就本件小額民事訴訟之第一審判決提起上訴，業據提出上訴狀及附件
    即於原審所提出之答辯狀二件可稽，自屬已具體指陳原審判決違背法令之事實及
    內容，並揭示所違背法規之條項及其內容，合於民事訴訟法第四百三十六條之二
    十五之規定，其上訴即屬合法，合先敘明。
二、被上訴人起訴主張：被上訴人自八十九年二月二十五日起至九十一年六月三十日
    止任職於上訴人公司，每月薪資為新台幣（以下同）二萬四千元，詎上訴人竟未
    依勞工保險條例（下稱勞保條例）第十四條投保薪資分級表之規定，向勞保局申
    報投保薪資，而僅以二萬零一百元投保，涉以多報少，違反勞保條例之規定；另
    上訴人亦未依勞基法第三十八條及第三十九條規定給予特別休假及休假日之加倍
    工資，故被上訴人於九十一年七月四日以上訴人違反勞動契約及勞工法令為由，
    依勞基法第十四條第一項第六款規定終止勞動契約，並請求給付資遣費五萬八千
    元。另被上訴人終止僱傭契約後，因失業而申請領取六個月之失業補助，補助費
    為投保薪資之百分之六十，如以二萬千四千元之投保薪資計算，被上訴人每月本
    應可領得一萬四千四百元之失業補助，惟因上訴人僅以二萬零一百元投保，致被
    上訴人實際上僅能領取一萬二千零六十元，每月短少二千三百四十元，六個月計
    受有一萬零四十元之損害，應由上訴人賠償等情，爰求為命上訴人給付資遣費及
    所受損害共計七萬二千零四十元之判決。
    上訴人則以：被上訴人之薪資係以固定工資（含本薪一萬二千元、外勤津貼、國
    定假日代金、年休代金及全勤獎金）共計一萬九千二百元與非固定工資五千元核
    計，而上訴人係以其中之固定工資部分為投保勞工保險之投保薪資，故並無勞保
    投保金額以多報少之情事；又上訴人屬保全服務業，工作性質與軍警雷同，屬監
    視性或間歇性之工作，適用勞基法第八十四條之一，得經中央主管機關核定公告
    ，由勞雇雙方另行約定工作時間、例假、休假、女性夜間工作，並報請當地主管
    機關核備，不受第三十條、第三十二條、第三十六條、第三十七條、第四十九條
    規定之限制。並經兩造約定同意於例假日與其他規定放假之日出勤，上訴人亦於
    每月固定發給特休之代金、國定假日之國休代金及例假日上班之免稅加班費，亦
    無未發加班費及強迫加班。被上訴人係於九十一年七月三日至同年月五日，連續
    曠職達三日以上，經上訴人依勞基法第十二條第一項第六款規定，於九十一年七
    月六日將被上訴人免職，則兩造之僱傭契約即經終止，被上訴人自不可能嗣後於
    九十一年七月十九日復依勞基法第十四條第一項第六款規定終止系爭僱傭契約，
    故上訴人並無給付資遣費及賠償失業給付差額之責等語，資為抗辯。
三、被上訴人主張其自八十九年二月二十五日起至九十一年六月三十日止任職於上訴
    人公司，每月薪資為二萬四千元，上訴人僅以二萬零一百元投保勞工保險，另上
    訴人亦未依勞基法第三十八條及第三十九條規定給予特別休假及休假日之加倍工
    資，經其於九十一年七月四日以上訴人違反勞動契約及勞工法令為由，依勞基法
    第十四條第一項第六款規定終止勞動契約之事實，固據其提出九十年三月、九月
    、十一月、九十一年二月、三月、五月薪資單（見原審卷第二一頁、第二二頁、
    第六六頁至第六九頁）、失業（再）認定、失業給付申請書暨給付收據、勞工保
    險被被保險人投保資料表（見原審卷第九頁、第二八頁、第二九頁）等件為證。
    惟被上訴人否認有將被上訴人之投保薪資以多報少及未依規定給付薪資，並以前
    開情詞置辯。經查：
（一）按勞保條例第十三條所稱月投保薪資，係指由投保單位按被保險人之月薪資總
      額，依投保薪資分級表之規定，向保險人申報之薪資；被保險人薪資以件計算
      者，其月投保薪資，以由投保單位比照同一工作等級勞工之月薪資總額，按分
      級表之規定申報者為準。被保險人為勞保條例第六條第一項第七款、第八款及
      第八條第一項第四款規定之勞工，其月投保薪資由保險人就投保薪資分級表範
      圍內擬訂，報請中央主管機關核定適用之。勞保條例第十四條第一項定有明文
      。故投保單位應按被保險人之月薪資總額，依投保薪資分級表之規定，向保險
      人申報被保險人之月投保薪資。至何謂月薪資總額，勞保條例並未規定，依勞
      保條例第一條後段之規定，本條例未規定者，適用其他有關法律。而依勞基法
      第二條第三款規定，工資謂勞工因工作而獲得之報酬；包括工資、薪金及按計
      時、計日、計月、計件以現金或實物等方式給付之獎金、津貼及其他任何名義
      之經常性給與均屬之（勞保條例施行細則第三十二條第一項前段規定亦同）。
      經查，被上訴人每月所領薪資中，包括本薪、外勤津貼、國休、年休、免稅加
      班等項目，另有教育訓練、交通津貼、服務優良、無過失金、及其他補助金等
      項，固有被上訴人八十九年二月至九十一年六月薪資條在卷可參（見原審卷第
      八五頁至第九四頁）。惟其中除本薪、外勤津貼、國休、年休、免稅加班等項
      ，為被上訴人之每月工資，每月均有給與外，其他如教育訓練、交通津貼、服
      務優良、無過失金、及其他補助金等，則或因旅遊、子女教育、健康、服務、
      交通、民俗節日等不同之原因而給與，性質上應屬恩惠性給與，顯非勞工因工
      作而獲致之報酬，依上開規定，該等給付自非屬被上訴人之工資之一部分。足
      見上訴人以上開被上訴人每月所領薪資中，包括本薪、外勤津貼、國休、年休
      、免稅加班等項目，合計一萬九千二百元，另加非固定薪資五千元核算，而按
      投保薪資分級表中第六級之二萬零一百元投保勞工保險，自無不合。被上訴人
      主張上訴人未按其薪資總額二萬四千元投保勞工保險，涉以多報少云云，尚無
      可取。從而，被上訴人依據勞保條例第七十二條第一項後段規定，請求上訴人
      賠償其因而短少之失業給付一萬零四十元云云，即非有據，不應准許。
（二）次按勞工有無正當理由繼續曠工三日，或一個月內曠工達六日者，雇主得不經
      預告終止契約。勞動基準法第十二條第一項第六款亦有明定。查，被上訴人原
      任職駐點之保全契約於九十一年六月三十日到期，須重新招標，惟因上訴人未
      得標乃於同年七月一日撤哨，上訴人並安排被上訴人至台北市內湖之寬達大樓
      擔任晚班保全工作，工作時間係自晚間八時起至翌日上午八時止，惟被上訴人
      於九十一年七月三日下午六時即至上開地點欲上班，經上訴人派駐該大樓之保
      全組長徐長生告以白天班無缺，晚班伊不清楚等語，並與上訴人公司之李課長
      聯絡後，詎被上訴人即自行離去，而未上班；上訴人復安排被上訴人至欣葉公
      司任保全工作，被上訴人亦以其不能久站為由拒絕，嗣因被上訴人迄未前往工
      作地點報到，上訴人即於九十一年七月六日，以被上訴人連續曠職三天，嚴重
      影響勤務為由，發函予以免職等情，業據上訴人提出人事函二件為證（見原審
      卷第五０頁、第五一頁），並據證人徐長生於原審證述明確（見原審卷第五八
      頁至第五九頁），則兩造間之勞動契約即因被上訴人連續曠職三日以上，經上
      訴人依上開規定終止而消滅，被上訴人自不得請求上訴人給付資遣費。被上訴
      人雖主張其早於九十一年七月四日即在上訴人公司會議中以口頭終止系爭僱傭
      契約云云，惟為上訴人所否認，而被上訴人就此部分有利於己之事實，始終不
      能舉證以實其說，則上開所云，即無足取。
（三）再按經中央主管機關核定公告之監視性或間歇性工作者，得由勞雇雙方另行約
      定，工作時間、例假、休假、女性夜間工作，並報請當地主管機關核備，不受
      勞基法第三十條、第三十二條、第三十六條、第三十七條、第四十九條規定之
      限制。勞基法第八十四條之一第一項第二款定有明文。又保全業之保全人員業
      經中央主管機關行政院勞工委員會於八十七年七月二十七日以勞動二字第０三
      二七四三號公告核定公告為第八十四條之一之工作者（參九十二年五月三十日
      版勞動基準法規彙編第五九六頁），自得由勞雇雙方另行約定工作時間、例假
      、休假，並報請當地主管機關核備，不受勞基法第三十條、第三十二條、第三
      十六條、第三十七條、第四十九條規定之限制。本件被上訴人既係受僱於上訴
      人擔任保全工作，則上訴人自得依上開規定，與被上訴人另行約定工作時間、
      例假、休假，並報請當地主管機關核備，排除勞基法第三十條、第三十二條、
      第三十六條、第三十七條、第四十九條規定之限制。
（四）經查兩造曾簽定約定書，約定就勞基法第八十四條之一規定事項，排除勞基法
      第三十條、第三十二條、第三十六條、第三十七條、第四十九條限制。並約定
      被上訴人應接受上訴人之指揮監督與調度，其工作時間於（一）正常工作時間
      ，每月二五二時，事件以表排定之。（二）延長工作時間，被上訴人同意為公
      務需要，於正常工作時間外，延長工作時間，每日不得超過四至八小時，每月
      最多為一百小時，並按平日每小時工資額加給三分之一（二小時以內）或三分
      之二（逾二小時部分）。例假及休假部分，被上訴人亦同意配合公務需要，於
      例假日及其他規定應放假之日出勤，並同意以排班方式將例假日、其他規定應
      放假日及特別休假排訂於輪值表中。如於輪值表排定之休假日出勤者，按平日
      小時工資額加倍發給（見原審卷第五四頁約定書）。又被上訴人並另簽具切結
      書，於其中第伍點請假之四、約定，有關員工特休，同意配合公司規定核發代
      金，平均於薪資中領取（見原審卷第五五頁反面）。足見兩造間就被上訴人之
      工作時間、例假、休假等福利措施，已另作約定，而排除勞基法第三十條工時
      、第三十二條延長工時、第三十六條例假、第三十七條休假等規定之適用，並
      就特休假部分，被上訴人同意配合公司規定核發代金，平均於薪資中領取，亦
      排除同法第三十八條特別休假及第三十九條等規定之適用。從而，被上訴人自
      不得再主張上訴人應依勞基法第三十八條及第三十九條規定給予特別休假及休
      假日之加倍工資。
四、綜上所述，被上訴人主張伊以上訴人未按其薪資總額投保勞工保險，涉以多報少
    ，及上訴人違反勞動契約及勞工法令為由，於九十一年七月四日依勞基法第十四
    條第一項第六款規定終止勞動契約云云，並非可取。則其依勞保條例第七十二條
    第一項後段規定，請求上訴人賠償其因而短少之失業給付一萬零四十元，及依勞
    基法第十四條第四項準用第十七條規定請求給付資遣費五萬八千元云云，均屬無
    據，不應准許。從而，原審所為上訴人敗訴之判決，即有未洽，上訴意旨指摘原
    判決不當，求予廢棄改判，為有理由。
五、兩造其餘之攻擊或防禦方法，及未經援用之證據，經本院斟酌後，認為均不足以
    影響本判決之結果，自無逐一詳予論駁之必要，併此敘明。
六、訴訟費用之負擔：本件訴訟費用額，依後附計算書確定如主文第二項所示。
七、據上論結，本件上訴為有理由，依民事訴訟法第四百三十六條之一第三項、第四
    百五十條、第四百三十六條之十九第一項、第七十八條，判決如主文。
中      華      民      國    九十二    年      九      月      三      日
                                       勞工法庭  審判長法官  謝碧莉
                                                 法      官  黃書苑
                                                 法      官  張明輝
右為正本係照原本作成
不得上訴
中      華      民      國    九十二    年      九      月      三      日
                                                 法院書記官  周其祥
計算書
項    目                金額（新台幣）            備    註
第一審裁判費           柒佰玖拾伍元
第一審送達郵費         貳佰拾捌元
第二審裁判費           壹仟壹佰玖拾元
第二審送達郵費         貳佰零肆元
合          計         貳仟肆佰拾元


司法院資訊處製作；財團法人民間司法改革基金會備份。
